【裁判字號】    89,交訴,61
【裁判日期】    890804
【裁判案由】    過失致死
【裁判全文】
臺灣雲林地方法院刑事判決                          八十九年度交訴字第六一號
    公  訴  人  臺灣雲林地方法院檢察署檢察官
    被      告  乙○○
右列被告因過失致死案件，經檢察官提起公訴（八十九年度偵字第二一七七號），本
院判決如左：
    主  文
乙○○從事業務之人，因業務上之過失致人於死，處有期徒刑拾月，緩刑年，緩刑
期間付保護管束。
    事  實
一、乙○○從事養豬業，自民國（下同）八十九年二月中旬起，即駕駛車號ＩＭ－一
    ０一號營業用大貨車載運雞內臟至養豬場作飼料，為從事業務之人。其明知無駕
    駛執照不得駕車且自己並無駕駛執照，竟於八十九年三月廿四日上午九時廿五分
    許，駕駛上開大貨車載運供作豬飼料之雞內臟，沿雲林縣西螺鎮○○街頂湳東三
    路由北往南行駛，行經該東三路之無號誌交岔路口時，乙○○本應注意車輛行經
    無號誌之交岔路口，應減速慢行，作隨時停車之準備，並應注意車前狀況，隨時
    採取必要之安全措施，又遇有救護車即應避讓，且依當時情形，天候晴、路面乾
    燥無缺陷、無障礙物、視距良好，別無不能注意之情形，竟疏未注意減速而仍貿
    然行駛。適有林楊罔陶因其子林道山在家中自行飲農藥巴拉刈中毒，經呼叫甲○
    ○駕駛車號ＳＤ－九九六三號救護車搭載林道山連同林楊罔陶、陳毓欣、林秋山
    等人陪同，於送往臺中榮民總醫院急救途中，由西向東行經該路口，甲○○見乙
    ○○之車已避煞不及，其救護車之車頭左側撞擊乙○○所駕駛之上開貨車右側車
    斗下方鐵護欄，因乙○○之大貨車前進力再彈撞大貨車右後方升降機馬達箱後側
    翻於往頂湳之路口，林楊罔陶因而受有頭部挫裂傷、頂骨骨折、頸骨骨折、顱內
    出血等重創，經送醫急救，於同日下午一時五分許不治死亡（林道山嗣因農藥中
    毒於八十九年三月廿六日不治死亡）。陳毓欣則受有右臉挫裂傷二公分之傷害；
    甲○○受有頭部外傷併右眼瘀傷，右臉、左小腿擦傷等傷害；林秋山受有頭部外
    傷、身體四肢多處撕裂傷等傷害（林秋山告訴甲○○過失傷害部分，另經檢察官
    簽分偵辦；甲○○、林秋山告訴乙○○過失傷害部分，另據檢察官為不起訴之處
    分，陳毓欣告訴乙○○過失傷害部分，業據撤回告訴）。乙○○於肇事後，偵查
    犯罪機關知悉犯罪前，即向警方自首其為肇事者並靜候裁判。
二、案經雲林縣警察局西螺分局報告並林楊罔陶之夫丙○告訴臺灣雲林地方法院檢察
    署檢察官相驗後偵查起訴。
    理  由
一、訊據被告乙○○對右開時地無照駕駛大貨車載運貨物，而因未注意減速慢行，作
    隨時停車之準備，且未注意車前狀況，隨時採取必要之安全措施，及未立即避讓
    有警號之救護車因而發生車禍，導致林楊罔陶死亡等情坦承不諱，核與證人甲○
    ○、告訴人何悅所述情節相符，並有道路交通事故調查報告表、現場照片、驗傷
    診斷證明書等在卷足參，而車輛之撞擊點，亦據公訴人勘驗屬實，並筆錄在卷，
    有勘驗筆錄附卷足憑。又林楊罔陶確係因本件車禍死亡之事實，並為公訴人督同
    法醫師相驗屍體屬實，製有驗斷書、相驗屍體證明書、勘驗筆錄在卷可稽。按車
    輛行經無號誌交岔路口，應減速慢行，作隨時停車之準備，並應注意車前狀況，
    隨時採取必要之安全措施，聞有救護車之警號時，不論來自何方，均應立即避讓
    ，道路交通安全規則第九十三條第一項第四款、第九十四條第三項、第一百零一
    條第六款分別定有明文，被告身為汽車駕駛人，自負有上開義務。而依當時情形
    ，天候晴、路面乾燥無缺陷、無障礙物、視距良好，有上開調查報告表在卷足徵
    ，別無不能注意之情事，被告竟疏未注意而無照駕駛肇事，其有過失至明，此經
    台灣省嘉雲區車輛行車事故鑑定委員會鑑定結果，亦認被告行經無號誌交岔路口
    ，未避讓救護車先行，為肇事原因，而持相同之認定，有該委員會鑑定意見書、
    函各一份附卷可證。而死者林楊罔陶確係因本件車禍死亡之事實，前已述及，是
    其死亡與被告之過失有相當因果關係，應無疑義。本件事證明確，被告犯行堪以
    認定，自應依法論科。
二、核被告所為，係犯刑法第二百七十六條第二項之業務過失致死罪。被告無駕駛執
    照駕車肇事致人死亡，依法加重其刑。而被告於肇事後，在偵查犯罪機關知悉犯
    罪前，即主動向警方自首之情，亦為證人丁○○即承辦警員到庭結稱屬實，被告
    自首犯罪，依法減輕其刑，並先加後減。爰審酌被告前無犯罪紀錄，有台灣雲林
地方法院檢察署刑案資料查註紀錄表在卷足考，素行良好，犯後坦承犯行，並與
    告訴人達成民事損害賠償和解，有和解書在卷足詳，顯見其具有悔意，惟無照駕
    車並與救護車衝撞，過失情節非輕等一切情狀，量處如主文所示之刑。另查被告
    前未曾受有期徒刑以上刑之宣告，有上開查註紀錄表可稽，其犯罪後已深知悔悟
    ，本院認其經此教訓後，當益知警惕，信無再犯之虞，因認其所宣告之刑，以暫
    不執行為適當，併予宣告緩刑三年，緩刑期間並付保護管束，以勵自新。
三、按告訴乃論之罪，告訴得於第一審言詞辯論終結前撤回告訴，又告訴經撤回者，
    法院應為公訴不受理之判決，該項不受理判決得不經言詞辯論為之，刑事訴訟法
    第二百三十八條第一項、第三百零三條第三款、第三百零七條分別定有明文。本
    件公訴人另起訴被告於上開時地同時因過失撞傷救護車內乘客陳毓欣，而認被告
    另涉有刑法第二百八十四條第二項之罪，依同法第二百八十七條前段之規定，需
    告訴乃論。茲據告訴人陳毓欣業已撤回告訴，有撤回告訴狀一紙在偵查卷宗可參
    ，是被告所涉上開罪嫌，即不經言詞辯論，應為公訴不受理之諭知，惟此部份與
    前開業務過失致死罪，公訴人認有裁判上一罪之關係，爰不另為公訴不受理之諭
    知。
據上論斷，應依刑事訴訟法第二百九十九條第一項前段，道路交通管理處罰條例第八
十六條第一項，刑法第二百七十六條第二項、第六十二條前段、第七十四條第一款，
罰金罰鍰提高標準條例第一條，判決如主文。
中      華      民      國      八十九      年      八      月    四    日
                                        臺灣雲林地方法院刑事第一庭
                                            法  官
如不服本判決，應於判決送達後十日內，向本院提出上訴狀。（須附繕本）
附錄法條：刑法第二百七十六條第二項


司法院資訊處製作；財團法人民間司法改革基金會備份。
